最高法院民事判決　　　　　　　　　　　　　　　八十六年度台上字第二四三七號
　　上　訴　人　甲○○
　　　　　　　　　　　　送達.
　　被　上訴人　家豐建設股份有限公司
　　法定代理人　蔡金清
右當事人間請求返還價金事件，上訴人對於中華民國八十五年十一月五日台灣高等法
院第二審判決（八十五年度上字第一三○二號），提起上訴，本院判決如左：
    主  文
上訴駁回。
第三審訴訟費用由上訴人負擔。
    理  由
本件上訴人主張﹕伊於民國八十一年七月上旬，向被上訴人購買坐落桃園縣楊梅鎮○
○○段六十九之八、六十九之十二地號土地上家豐明日之星第Ａ棟肆樓房屋乙戶（下
稱系爭房屋），面積為四十二‧八三坪，被上訴人持明日之星平面圖及建材設備說明
向伊解說並保證在建築時所用之材料及完工後之坪數均與平面圖及建材設備說明相符
，該平面圖載明使用面積三十九‧三九坪，法定持分車位面積三‧四四坪，合計四十
二‧八三坪。伊認為此使用面積足敷家人使用，價金亦屬合理，乃當場交付定金，雙
方並於八十一年七月十四日補立書面契約，該契約書所載之房屋總面積亦與平面圖所
載相符。詎房屋結構體完成後，實際使用面積僅為三十二坪，且衛浴設備僅一套半，
與原約定不符，被上訴人顯有以虛偽不實廣告詐欺伊及有重大瑕疵情事。且被上訴人
遲至八十四年十月十六日始完工，顯逾五百五十個工作天之約定，伊自得依民法第九
十二條規定撤銷訂約意思表示，並依契約書第五條、第十六條第一項及民法第二百五
十五條、第三百五十九條之規定解除契約，伊已依法撤銷買賣之意思表示及解除契約
等情。爰求為命被上訴人返還伊已付之價金新台幣（下同）一百二十二萬元及加計法
定遲延利息之判決。
被上訴人則以﹕系爭房屋已完工，其面積與契約之約定並無不符，該房屋面積本應包
含公共設施部分，衛浴設備變為一套半係應上訴人之要求，伊並無詐騙之行為，房屋
亦無瑕疵，上訴人不得撤銷意思表示或解除契約。伊亦未逾期完工，上訴人據以解除
契約，亦無理由等語，資為抗辯。
原審依審理之結果，以﹕上訴人主張其於八十一年七月間，向被上訴人訂購系爭房屋
，已陸續交付價金一百二十二萬元，依被上訴人製作之平面圖上記載「使用面積：三
九‧三九坪，法定持分車位面積：三‧四四坪，合計面積：四二‧八三坪」，其契約
書中並約定衛浴設備為二套，惟系爭房屋之實際室內面積約為三十二坪，衛浴設備為
一套半。又雙方約定被上訴人應於開工後五百五十個工作天完工（取得使用執照），
而被上訴人於八十一年十月十九日開工，於八十四年十月十六日取得使用執照，另上
訴人曾於八十四年六月二十一、二十二日及七月二十四日分別寄發存證信函予被上訴
人等事實，有上訴人提出之系爭房屋平面圖、房地買賣契約書、存證信函，及被上訴
人提出之建築改良物登記簿謄本、使用執照為證（一審卷八至二十、三二至三四、六
六、六七、七四、一一○至一一七、一六三、一六四頁），且為被上訴人所不爭執，
固堪信為真實。惟查兩造間前述契約第五條係約定被上訴人給付遲延時應負之損害賠
償責任，同契約第十六條係就兩造違約時，他方得解除契約及相關之違約金約定，此
二條文均與民法第九十九條第二項解除條件之要件不符。上訴人主張本件契約因被上
訴人逾期完工，解除條件成就，契約即已解除（應係指失其效力）云云，尚非可採。
按契約當事人之一方遲延給付者，他方當事人得定相當期限，催告其履行，如於期限
內不履行時，得解除契約，民法第二百五十四條定有明文。是當事人得定期催告履行
並解除契約者，以他方當事人業已負給付遲延責任時為限，否則其催告之意思通知與
解除契約之意思表示尚不生效力。本件依上訴人主張及其所提出之中央氣象局八十一
年至八十四年間楊梅地區晴雨表之晴天，並扣除星期例假日與國定假日，計算被上訴
人得工作之天數，則被上訴人至遲應於八十四年八月十六日完工（一審卷五○頁證物
袋）。惟上訴人卻於被上訴人尚未負遲延責任之同年六月廿一日對被上訴人定期催告
（一審卷六六、六七頁），則其催告之意思通知不生效力。又上訴人於同年七月廿四
日所寄予被上訴人之存證信函（一審卷一六三頁），並無表示解約之意旨，難認其已
為解約之表示，況其在前之催告既不生效力，則縱認八十四年七月廿四日之函件為解
約之意思表示，其解約亦因未為催告而不生效力。上訴人雖另主張連同降雨量在一毫
米以下之天數計入工作天，系爭房屋之完工期限為八十四年六月廿日云云，惟工作天
本應扣除下雨天，既有下雨，即不得計入工作天，上訴人主張應計入降雨量一毫米以
下之天數，為被上訴人所否認，上訴人未舉證證明應計入之理由，其此部分主張自無
可採。次查，被上訴人製作之廣告平面圖上固記載有「使用面積：三九‧三九坪，法
定持分車位面積：三‧四四坪，合計面積：四二‧八三坪」（一審卷八頁）。惟集合
住宅式房屋，尤其大樓建築，均須有供全體住戶共同使用部分之公共設施，如一樓大
廳、地下防空避難室、屋頂突出物、樓梯間、電梯間等，而此等公共設施部分面積應
由所有住戶比例分擔，此為眾所週知之事實。上訴人購買系爭房屋之前，應無不知並
詳加探究之理。而前開平面圖中之面積僅列二項：使用面積及法定持分車位面積，其
中後者可歸屬公共設施之一部分，然其餘如前所述之一樓大廳等公共設施部分之面積
並未顯示，其當可推知該平面圖所謂之「使用面積」必定包含前述公共設施之面積在
內。至上訴人提出之另案行政院公平交易委員會處分書（原審卷五六、五七頁），係
就其他個案所為，無從據為有利於上訴人之認定。再依兩造正式訂立之房屋買賣契約
中附件九，即系爭房屋之設計圖（一審卷一八二頁），其上雖未標明系爭房屋之室內
面積，惟已明白標示系爭房屋之長與寬，此有上訴人提出之買賣契約書可稽。上訴人
於簽約前既可自平面圖中查知所謂之「使用面積三九‧三九坪」尚應包含其他公共設
施在內，而得向被上訴人查詢其實情。則上訴人主張，兩造係以系爭房屋之私人「使
用面積」（即室內面積）三九‧三九坪為內容而訂立本件買賣契約云云，顯與實情不
符，不足採信。依前述設計圖上尺寸顯示，系爭房屋室內部分之長度為一二‧一五公
尺（3.50 +1.65+3.50+3.50），寬度為八‧七五公尺（4.00+4.75 ），其面積應為一
○六‧三一平方公尺，換算為三二‧一六坪。而被上訴人興建完成系爭房屋室內部分
實際面積為一○八‧一平方公尺，有建物登記簿謄本在卷可按（一審卷一一○頁），
換算其面積為三二‧七坪，已超出兩造契約之約定。故上訴人主張被上訴人所欲交付
之標的物有重大瑕疵，其依法得解除契約云云，亦無足採。系爭房屋之衛浴設備原約
定為二套，惟實際僅提供一套半。被上訴人雖抗辯係應上訴人之要求而變更，惟為上
訴人所否認，被上訴人就此未能舉證證明，其抗辯尚不足採。上訴人主張被上訴人就
此部分之給付有瑕疵，應可信為真實。惟按買賣因物有瑕疵，而出賣人依法應負擔保
之責任者，買受人得解除契約，或請求減少其價金，但依情形，解除契約顯失公平者
，買受人僅得請求減少價金，民法第三百五十九條定有明文。本件被上訴人雖未能依
約提供二套衛浴設備，惟所缺者僅係浴缸一個或所謂之「半套」衛浴設備，其瑕疵尚
非重大，不致影響上訴人買受系爭房屋之目的，則上訴人以之主張解除契約，顯失公
平，其主張應不足取。依被上訴人提供之廣告平面圖顯示，其上所謂之「使用面積」
應包含部分公共設施在內，非全數為室內面積；且上訴人亦可於簽約時，自契約附件
中之設計圖內查知系爭房屋之室內使用面積約為三十二坪等情，已如前述。是上訴人
以此主張其與被上訴人為本件買賣之意思表示係受被上訴人詐欺而為云云，亦無足採
。又一般人決定購買房屋居住時之考量，主要在其單價、主體結構建材、面積、格局
或其所處環境、地段等等，至衛浴設備是否為一套或兩套，應非決定因素，本件衛浴
設備僅一套半，未達約定之二套，尚難認被上訴人有詐欺之意。況被上訴人於訴訟中
一再表明願予補正之意，而該瑕疵非不得以補正或減少價金方式解決，上訴人以受詐
欺為由，主張撤銷買受之意思表示，亦無足取。上訴人不得撤銷買受之意思表示，其
解約之意思表示，亦不合法，則其請求被上訴人返還價金及利息，於法無據，應予駁
回。爰維持第一審所為上訴人敗訴之判決，駁回其上訴，經核於法並無違背。
按債權人非因債務人遲延給付當然取得契約解除權，必定相當期限催告其履行，如於
期限內不履行時，始得解除契約，此觀民法第二百五十四條之規定自明。本件上訴人
於被上訴人未遲延完工前之八十四年六月二十一日之催告既不生效力，且於被上訴人
八十四年八月十七日遲延完工後，又未定相當期限催告被上訴人履行，則不論上訴人
起訴或提起第二審上訴是否有解除契約之意思表示，均不生解除契約之效力。上訴論
旨，就原審取捨證據、認定事實及解釋契約之職權行使，暨其他贅述之理由，指摘原
判決不當，求予廢棄，非有理由。
據上論結，本件上訴為無理由。依民事訴訟法第四百八十一條、第四百四十九條第一
項、第七十八條，判決如主文。
中      華      民      國    八十六    年     七       月    三十一    日
                              最高法院民事第二庭
                                  審判長法官  曾  桂  香
                                        法官  劉  延  村
                                        法官  徐  璧  湖
                                        法官  劉  福  聲
                                        法官  袁  再  興
      右正本證明與原本無異
                                              書  記  官
中      華      民      國    八十六    年     八       月     十四     日
